【裁判字號】    92,台上,1221
【裁判日期】    920313
【裁判案由】    違反毒品危害防制條例
【裁判全文】
最高法院刑事判決                              九十二年度台上字第一二二一號
    上訴人  台灣高等法院台中分院檢察署檢察官
    被  告  甲○○
                    （另案在台灣武陵監獄執行中）
右上訴人因被告違反毒品危害防制條例案件，不服台灣高等法院台中分院中華民國九
十一年九月十九日第二審更審判決（九十一年度重上更(三)字第一００號，起訴案號：
台灣台中地方法院檢察署八十八年度偵字第一二六三號），提起上訴，本院判決如左
：
    主  文
原判決撤銷，發回台灣高等法院台中分院。
    理  由
本件原判決以公訴意旨略稱：被告甲○○明知海洛因為第一級毒品，不得非法轉讓他
人，竟基於概括之犯意，自民國八十七年十二月間某日起至八十八年一月六日止，連
續多次在台中市○○路○段二十五號二樓之一等處，將第一級毒品海洛因以無償方式
轉讓給嚴嘉立、魯文貞、陳珮羚非法施用，嗣於八十八年一月六日下午六時許，在台
中市○○路○段二十五號二樓之一住處，為警當場查獲被告與嚴嘉立、魯文貞、陳珮
羚非法施用毒品海洛因，並扣得被告所有因發現警員前來搜索而分散放於魯文貞、陳
珮羚身上之海洛因共三包等情，因認被告涉有違反毒品危害防制條例第八條第一項之
轉讓第一級毒品之罪嫌；經審理結果，認被告犯罪不能證明，因而撤銷第一審關於論
處被告連續轉讓第一級毒品（累犯）罪刑部分之判決，改判諭知被告無罪，固非無見
。
惟查：(一)、被告之自白，非出於強暴、脅迫、利誘、詐欺、違法羈押或其他不正之方
法，且與事實相符者，得為證據，刑事訴訟法第一百五十六條第一項定有明文。如被
告之自白，係出於不正之方法，並非自由陳述，其取得自白之程序，已非適法，即不
得採為判決基礎，故審理事實之法院，遇有被告對於自白提出刑求之抗辯時，應先於
其他事實而為調查。又證據雖已調查，若尚有其他必要部分應予調查而未調查，即與
證據未經調查無異，率予判決，即難謂無刑事訴訟法第三百七十九條第十款所稱應於
審判期日調查之證據而未予調查之違法。被告於審理時固稱製作警訊筆錄時警員並無
對被告刑求，但辯稱警員於臨檢時有對被告施暴力拳打腳踢胸部情事（見上更(一)卷第
五十六頁、重上更(三)卷第九十一頁）；嚴嘉立亦供稱伊與被告在台中市○○路住處被
警員臨檢時，就有被警員毆打，警員是用拳打腳踢被告胸部（見原審上更(一)卷第三十
九頁）；惟承辦警員詹捷州已加否認（見原審重上更(三)卷第三十六頁）；而檢察官偵
訊時命法警勘驗被告身體，亦無發現任何傷勢（見偵查卷第十四頁）。是被告在警員
臨檢時，是否有遭警員拳打腳踢胸部，仍非無疑。原審未傳訊警員臨檢時同被查獲之
魯文貞、陳珮羚，調查真相，遽採被告之辯解，認警員臨檢時有對被告施暴力，自有
應於審判期日調查之證據而未予調查之違法。(二)、證據之證明力雖由法院本於確信自
由判斷，然其所為判斷，不得違背經驗法則及論理法則。原判決以被告於警訊時縱未
受刑求，但其於警員臨檢現場時受有暴力，致其心理受壓力，故不採被告於警訊中關
於轉讓第一級毒品海洛因部分之自白。然被告於警訊時除自白轉讓第一級毒品海洛因
外，尚自白有轉讓第二級毒品安非他命供嚴嘉立等三人（指嚴嘉立、魯文貞、陳珮羚
三人）施用之犯行（見警訊卷第二頁反面）。則同樣於警訊之自白，原判決何以對被
告自白轉讓第二級毒品安非他命供嚴嘉立施用部分，予以採信（見原判決第四頁第十
二行至第十四行），而對自白轉讓第一級毒品海洛因供嚴嘉立等三人施用部分，卻割
裂不以採信，其論斷是否與論理法則違背，亦有待推求。況嚴嘉立於檢察官偵訊時，
供稱「甲○○有提供海洛因及安非他命給我吸食，共四次，約自八十七年十二月起至
八十八年一月間，地點都在台中市○○路○段二十五號二樓之一」（見偵查卷第四十
一頁反面、第四十二頁）；魯文貞於警訊供稱「警員欲入門臨檢時，甲○○由大門監
視器中發現後，即將毒品分別交予我和陳珮羚藏放，並告訴我說『你們是女生，警員
不會對你們搜身』，……嚴嘉立是甲○○身邊小弟，由甲○○提供生活費及毒品給嚴
嘉立」（見警訊卷第六頁正反面）；此與被告於警訊所稱所有毒品均有提供給嚴嘉立
等人吸食，但均無收費之情節大致相符（見警訊卷第二頁反面）。又被告於警員臨檢
查獲時所採之尿液，經檢驗有安非他命反應，而無海洛因反應，嚴嘉立則均呈陽性反
應，此有尿液檢驗報告可稽（見本院上訴卷），被告既無施用海洛因，又無販賣海洛
因（涉嫌販賣海洛因部分，已經檢察官為不起訴處分確定，見偵查卷第四十八頁），
何以卻持有被查獲之海洛因三包？原判決所為判斷，不無違背經驗法則及論理法則。
檢察官上訴意旨指摘原判決不當，非無理由，應認原判決仍有撤銷發回更審之原因。
據上論結，應依刑事訴訟法第三百九十七條、第四百零一條，判決如主文。
中      華      民      國    九十二    年      三      月     十三     日
                              最高法院刑事第九庭
                                  審判長法官  陳  炳  煌
                                        法官  陳  正  庸
                                        法官  韓  金  秀
                                        法官  吳  信  銘
                                        法官  徐  文  亮
      右正本證明與原本無異
                                              書  記  官
中      華      民      國    九十二    年      三      月     十八     日
                                                                        Ｂ


司法院資訊處製作；財團法人民間司法改革基金會備份。
